臺灣新竹地方法院刑事判決　　　　　　　　　　　　　九十三年度訴字第一五二號
　　公　訴　人　臺灣新竹地方法院檢察署檢察官
　　被　　　告　丁○○
　　指定辯護人　本院公設辯護人乙○○
右列被告因偽造有價證券案件，經檢察官提起公訴（九十三年度偵字第九號），本院
判決如左：
    主  文
丁○○意圖供行使之用，而偽造有價證券，處有期徒刑貳年。緩刑伍年。
如附表所示之支票壹紙，沒收之。
    事  實
一、丁○○之夫呂清旭（已歿）係甲○○之雇主，呂清旭生前積欠甲○○借款、薪資
    連同利息共計新臺幣（下同）二百三十一萬五千零八十八元，丁○○為應付甲○
    ○之催討，竟意圖供行使之用，於民國九十二年四月二十八日，在臺北市○○區
    ○○里○○鄰○○路一二六號十七樓住處，明知其母親楊廖金定業於同年月十六
    日死亡，竟持楊廖金定之印章，在票據號碼ＪＫ0000000號之支票發票人
    欄上盜蓋「楊廖金定」之印文乙枚，而偽造付款人為中華商業銀行大安分行，帳
    號為第00000000–三號帳戶、發票日為九十二年十二月三十一日、票面
    金額為八十萬元詳如附表所示之支票一張，並於同年月三十日，在新竹縣竹北市
    ○○○路四三六號陽光美饌餐廳內，交付甲○○並於該紙支票背面背書，用以償
    還其亡夫積欠甲○○之部分款項，而持以行使，足以生損害於楊廖金定，嗣因其
    後系爭支票退票，甲○○始悉上情。
二、案經甲○○訴由臺灣新竹地方法院檢察署檢察官偵查起訴。
    理      由
一、訊據被告丁○○對其於前揭時、地明知其母楊廖金定已死亡仍偽造前開支票持以
    行使等事實於本院準備程序及審理中均坦承不諱（本院卷第二二頁、第三三頁）
    ，核與告訴人甲○○於偵查中及本院準備程序時指訴情節大致相符（偵卷第九頁
    、第十九頁、本院卷第二二頁），此外，並有詳如附表所示之支票影本乙紙附卷
    可稽（偵卷第十一頁），足認被告自白應與事實相符，而足採信，本件事證明確
    ，被告犯行洵堪認定，應依法論科。
二、按支票乃表彰財產權之證券，行使或處分支票上所表彰之權利，以支票之占有為
    必要，且系爭支票乙紙係於國內發行及流通，本身並具價格（金額）之標示，堪
    認係刑法第二百零一條第一項所規定之有價證券，次按，刑法第二百零一條第一
    項所稱之「偽造」，係指無權簽發而冒用他人名義簽發而言，則被告意圖供行使
    之用，明知楊廖金定已死亡，在前揭時、地盜蓋「楊廖金定」之印文為發票人而
    偽造前開支票，並進而交付甲○○持以行使，足以生損害於楊廖金定，顯與刑法
    第二百零一條第一項之偽造有價證券罪構成要件該當。核被告所為，係犯刑法第
    二百零一條第一項之偽造有價證券罪。查被告盜用「楊廖金定」之印章後加以蓋
    用「楊廖金定」印文之行為，均為偽造有價證券之階段行為，均應包括於偽造有
    價證券罪之內，並不生牽連或想像競合之問題，另被告於偽造有價證券後，復持
    以行使，其行使偽造有價證券之低度行為，為偽造有價證券之高度行為所吸收，
    不另論罪。再查，被告因母親於九十二年四月十六日甫過世，其夫於同年月三日
    因肝癌入院治療，雖於同年月十五日出院，惟於同年五月五日復行入院治療，最
    後於同年月十三日不治死亡，家中經濟狀況不佳，其偽造有價證券之行為固對其
    母楊廖金定之信用造成損害，惟此項損害尚未因而造成社會經濟秩序之重大危害
    ，在客觀上足以引起一般同情，且念其素行尚佳，前未曾受有期徒刑以上刑之宣
    告，其因一時思慮不周而觸犯重典，於犯後盡力與告訴人達成和解，此有和解書
    乙紙在卷可按，其犯罪之情狀，顯可憫恕，雖宣告法定刑最低度刑猶嫌過苛，應
    依刑法第五十九條之規定減輕其刑。爰審酌被告因母親於九十二年四月十六日辭
    世，當時其夫亦因肝癌住院，為免其夫因債務操煩，且亟需資金一時失慮而誤蹈
    法網，然於犯罪後業與告訴人達成和解，並坦承偽造有價證券之事實等一切情狀
    ，量處如主文所示之刑。末查，被告前未曾受有期徒刑以上刑之宣告，此有臺灣
    高等法院被告全國前案紀錄表乙紙附卷足參，經此次教訓應知所警惕而無再犯之
    虞，本院認被告前所受宣告之刑，以暫不執行為適當，爰併予宣告緩刑五年，以
    啟自新。
三、詳如附表所示之支票乙紙，應依刑法第二百零五條之規定，宣告沒收，至前開支
    票上之「楊廖金定」之印文乙枚，已因支票之沒收而包括在內，自不應再重複為
    沒收之諭知，併此敘明。
四、據上論斷，應依刑事訴訟法第二百九十九條第一項前段，刑法第二百零一條第一
    項、第五十九條、第七十四條第一款、第二百零五條，罰金罰鍰提高標準條例第
    一條前段，判決如主文。
本案經檢察官丙○○到庭執行職務
中  華      民      國    九十三    年      六      月    二十五    日
                                  臺灣新竹地方法院刑事第二庭
                                      審判長法  官   王銘勇
                                            法  官   遲中慧
                                            法  官   楊數盈
右正本證明與原本無異。
如不服本判決，應於判決送達後十日內向本院提出上訴狀（應附繕本），上訴於臺灣
高等法院。
                                            書記官   沈藝珠
中      華      民      國    九十三    年      六      月    二十五    日
附錄本案論罪科刑法條全文
刑法第二百零一條第一項：
意圖供行使之用，而偽造、變造公債票、公司股票或其他有價證券者，處三年以上十
年以下有期徒刑，得併科三千元以下罰金。
附表：
┌──┬─────────┬───────┬────┬──────┐
│編號│票據號碼          │面額          │發票人  │發票日      │
├──┼─────────┼───────┼────┼──────┤
│一  │ＪＫ0000000│新臺幣八十萬元│楊廖金定│９２１２３１│
└──┴─────────┴───────┴────┴──────┘
